【裁判字號】    91,上訴,3074
【裁判日期】    920128
【裁判案由】    強盜等
【裁判全文】
臺灣高等法院刑事判決                          九十一年度上訴字第三七四號
    上  訴  人  癸○○  男四十.
    即  被  告
                壬○○  男四十.
                甲○○  男四十.
    共      同
右上訴人因強盜等案件，不服臺灣臺北地方法院九十一年度訴字第三六七號，中華民
國九十一年九月十三日第一審判決（起訴案號：臺灣台北地方法院檢察署九十一年度
偵字第五三三三號；移送併案審理案號：臺灣台北地方法院檢察署九十一年度偵字第
八四九五號），提起上訴，本院判決如左：
    主  文
原判決關於癸○○強盜、傷害及定應執行刑部分，及壬○○、甲○○部分，均撤銷。
癸○○連續意圖為自己不法之所有，結夥三人以上，攜帶兇器，以強暴至使不能抗拒
而取他人之物，處有期徒刑柒年拾月。扣案之水果刀、牛排刀各壹把、棉布手套壹雙
均沒收。
壬○○連續意圖為自己不法之所有，結夥三人以上，攜帶兇器，以強暴至使不能抗拒
而取他人之物，處有期徒刑捌年。扣案之水果刀、牛排刀各壹把、棉布手套壹雙均沒
收。
甲○○連續意圖為自己不法之所有，結夥三人以上，攜帶兇器，以強暴至使不能抗拒
而取他人之物，處有期徒刑捌年。扣案之水果刀、牛排刀各壹把、棉布手套壹雙，均
沒收。
    事  實
一、癸○○有偽造有價證券、侵占、妨害兵役、竊盜等前科，並於民國（下同）八十
    五年間因偽造有價證券案件，經臺灣屏東地方法院判處有期徒刑八年六月確定，
    於八十九年九月三十日假釋出監（所餘刑期原應於九十三年三月二日屆滿，未構
    成累犯）。壬○○有竊盜、贓物、及違反票據法前科。甲○○於八十二年間，因
    賭博案件，經臺灣高等法院判處有期徒刑六月，併科罰金五千元確定，另於八十
    二年間因煙毒案件，經臺灣臺北地方法院分別判處有期徒刑三年四月及三年八月
    確定，上開案件經定執行刑及接續執行後，於八十五年四月二十七日假釋，假釋
    期間又於八十七年間因業務過失致死案件，經臺灣台北地方法院判處有期徒刑五
    月確定，於八十七年九月四日入監執行至八十八年二月三日出獄，上開各案件經
    合併計算刑期後，所餘刑期至九十年五月十八日屆滿，未經撤銷假釋。均素行不
    良。
二、癸○○、壬○○、甲○○均不知悔改，或由癸○○與壬○○二人、或由甲○○與
    壬○○二人、或由癸○○、甲○○與壬○○三人結夥，共同基於意圖為自己不法
    所有之概括犯意，至九十一年三月七日起至同年三月二十五日止，均攜帶癸○○
    、壬○○二人所有客觀上具有危險性可供兇器使用之水果刀、牛排刀、剪刀，及
    癸○○所有之棉布手套、繩索等物，在臺北市及台北縣三重市等地，以佯裝乘客
    搭乘丁○○等人所駕駛之計程車，迨行駛至偏遠地區後，即以水果刀、牛排刀、
    或剪刀抵制丁○○等計程車司機之頭部、頸部或腰部，或再加以綑綁或拘禁於後
    行李箱內等強暴方法，使之不能抗拒，再強行劫取丁○○等人雖身攜帶或置於車
    內之現金、行動電話證件等財物，得手後將計程車駛至各地棄置後逃逸等方法，
    連續強盜丁○○等人之財物，癸○○等人詳細之犯罪時間、地點、被害人、犯罪
    方法、及所得財物，均詳如附表編號一至八所示，強盜所得之現金及部分行動電
    話變賣得款後，朋分購買毒品花用，其餘之贓物則棄置於不詳地點。嗣因癸○○
    等人多次在附表編號三、四、六所示之同一地點犯案，警方即在該處埋伏守候，
    隨後癸○○及壬○○在如附表編號九所示之時地，以同一方式持刀預備強盜辛○○而尚未著手之際，即為在現場埋伏員警當場查獲，並查扣得癸○○及壬○○所
    有供犯罪所用之水果刀及牛排刀各一把、及癸○○所有供犯罪所用之棉布手套一
    雙，嗣再循線查獲甲○○。
三、案經庚○○訴由臺北市政府警察局文山第一分局報請台灣台北地方法院檢察署檢
    察官偵查起訴，及經臺北市政府警察局文山第一分局移送臺灣台北地方法院檢察
    署檢察官偵查後併案審理。
    理  由
一、訊據被告癸○○、壬○○、甲○○，除被告癸○○、壬○○二人矢口否認有持剪
    刀及牛排刀攻擊傷害被害人傷害庚○○部分之犯行外，對其餘之犯罪事實均坦承
    不諱。經查：
  (1)前揭犯罪事實，除被告癸○○、壬○○傷害被人庚○○部分外，業據被告癸○○
    、壬○○、甲○○三人迭於警訊、偵查、原審、及本院審理時自白不諱，彼此供
    述之情節相互一致，且核與被害人丁○○、丙○○、丑○○、子○○、庚○○、
    乙○○、戊○○、己○○、辛○○於警訊及原審法院審理時指訴之情節均屬相符
    ，復有扣案之水果刀、牛排刀、棉布手套，及被告之特徵指認照片在卷可稽，被
    害人戊○○遭強盜之行動電話乙支，係由被告癸○○持變造之楊貴清之駕駛執照
    至臺北市萬華區○○○路一二九號凱文通訊廣場變賣等情，亦經證人游景涵供述
    明確，並有搜索筆錄、凱文通訊手機回收契約書、及贓物認領保管收據可憑（均
    附於九十一年度警聲搜字第四一四號卷內；被告癸○○偽造楊貴清名義之手機回
    收契約書並行使部分之犯行，係前開強盜犯行後另行起意所為，並無裁判上一罪
    關係，而與其被訴偽造文書部分犯行有牽連犯關係，惟癸○○對偽造文書部分已
    撤回上訴，此部分即非本院所得審判之範圍）；被告癸○○、壬○○遭查獲之經
    過情形，復據證人即承辦警員李啟山、李學斌證述明確（原審二卷、第六十一至
    六十八頁），並有現場照片多幀可按；被告三人均分別有如附表編號一至九所示
    之犯行，已屬灼然。
  (2)被告癸○○、壬○○雖否認有編號五部分傷害庚○○之犯行，然查前揭事實業據
    被害人庚○○於警訊及原審法院審理時指述綦詳（偵字第五三三三號卷、第四十
    七頁正、反面，原審一卷第二０七頁），又庚○○於九十一年三月十七日遭被告
    壬○○、癸○○強盜後，至行政院國軍退除役官兵輔導委員會台北榮民總醫院急
    診，之後再至耕莘醫院診療，有診斷證明書影本二紙可稽（偵字第五三三三號卷
    第一五六、一五七頁），另庚○○至台北榮民總醫院急診時，經診斷其背部傷口
    約二公分長、一公分深，根據醫師臨床經驗判斷，較有可能是穿刺傷，亦有該院
    九十一年七月三日北總行字第九一０七一七七號函附卷足憑（原審一卷第二二０
    頁），堪認被害人庚○○指訴之情節確與事實相符。至於被告癸○○、壬○○否
    認攜帶剪刀及刺傷庚○○，辯稱係庚○○逃跑時跌倒受傷云云，顯屬卸飾之詞，
    不足採信。至於原審將扣案之水果刀、牛排刀送法務部調查局鑑定，結果雖謂「
    送驗水果刀二把經以聯苯胺試劑血跡檢驗法檢測，均呈微弱陽性反應，惟ＤＮＡ
    含量過少，無法檢出型別。」，有該局九十一年七月十七日調科肆字第０九一０
    ０四二六五００號鑑定通知書在卷可參，但此並不能排除被告癸○○、壬○○上
    開共同傷害庚○○之行為，不足資為有利於被告癸○○、壬○○之論據。
  (3)綜上所述，本件事證明確，被告三人之犯行洵堪認定。
二、被告等或二人，或結夥三人，攜帶客觀上具有危險性，可供兇器使用之剪刀、水
    果刀及牛排刀，佯裝乘客搭乘計程車，誘使被害人駛至偏僻處所或山區，即以水
    果刀、牛排當等兇器抵制被害人身體要害，逼令被害人交付財物，或將被害人綑
    綁、拘禁於後車廂內，搜取財物，所施用之強暴、脅迫行為均已達壓抑被害人之
    自由意思，而不能抗拒之程度。核被告三人所為，其中附表編號二部分，係犯刑
    法第三百三十條第一項、第三百二十一條第一項第三款、第四款之加重強盜罪，
    其餘如附表編號一、三至八部分犯行，均係犯刑法第三百三十條第一項、第三百
    二十一條第一項第三款之加重強盜罪；被告癸○○、壬○○關於附表編號九所為
    ，僅處於預備階段，尚未著手實施加重強盜罪構成要件之行為即遭查獲，係犯刑
    法第三百二十八條第五項之預備強盜罪；被告癸○○、壬○○傷害庚○○部分，
    均係犯刑法第二百七十七條第一項之傷害罪。被告彼此間就各自參與之上開加重
    強盜犯行，被告癸○○、壬○○間就前述預備強盜及傷害犯行，均有犯意聯絡及
    行為分擔，為共同正犯。又被告三人之先後多次加重強盜犯行，及被告癸○○、
    壬○○二人之預備強盜犯行，時間緊接，方法相同，又均係觸犯基本構成要件相
    同之罪名，顯係基於概括犯意為之，雖有既遂、預備之分，仍為連續犯，均依刑
    法第五十六條規定，按附表編號二該次情節較重之犯行以一罪論，並加重其刑。
    被告癸○○、壬○○二人於附表編號五部分傷害庚○○之犯行，係在強盜行為持
    續實施中，為防止被害人脫逃繼續強盜犯行所為，與被告二人之強盜犯行有方法
    行為與目的行為之牽連關係，應從一重依加重強盜罪處斷。公訴意旨雖認被告癸○○、壬○○另犯有刑法第三百零二條第一項之妨害自由罪及刑法第三百零五條
    之恐嚇罪，然被告等對被害人等所實施之脅迫及拘束被害人行動自由部分所為，
    均屬在盜所當場對被害人實施之強暴、脅迫手段，應包括在強盜行為之內，不另
    成立刑法第三百零二條第一項之妨害自由及第三百零五條之恐嚇罪，此部分公訴
    意旨顯有誤會。又起訴書附表編號二已載明被告等攜帶兇器、結夥三人之加重強
    盜犯行，起起訴書雖漏未記載刑法第三百三十條第一項（起訴書僅記載刑法第三
    百三十條）、及第三百二十一條第一項第四款之條文，仍與全案情節無礙。被告
    癸○○、壬○○就附表編號九之強盜行為，仍在預備階段，已如前述，公訴人論
    以第三百三十條第二項之強盜未遂罪，亦有未洽，此部分應變更起訴法條。又被
    告甲○○所為如附表編號一所示之加重強盜犯行部分，雖未據公訴人起訴，然與
    經起訴部分之犯行有連續犯之裁判上一罪關係，為起訴效力所及，本院自應併予
    審究。被告甲○○於八十二年間，因賭博案件，經本院判處有期徒刑六月，併科
    罰金五千元確定，另於八十二年間因煙毒案件，經臺灣臺北地方法院分別判處有
    期徒刑三年四月及三年八月確定，上開案件經定執行刑及接續執行後，於八十五
    年四月二十七日假釋，假釋期間又於八十七年間因業務過失致死案件，經臺灣台
    北地方法院判處有期徒刑五月確定，於八十七年九月四日入監執行至八十八年二
    月三日出獄，上開各案件經合併計算刑期後，所餘刑期至九十年五月十八日屆滿
    ，未經撤銷假釋，有台灣高等法院檢察署刑案紀錄簡覆表在卷可按，其於五年內
再犯本件有期徒刑以上之罪，為累犯，應依刑法第四十七條之規定遞加重其刑。
三、原判決對被告癸○○、壬○○、甲○○三人予以論科，固非無見，惟查：(1)被告
    癸○○、壬○○傷害庚○○部分之犯行，與該次之加重強盜犯行有方法行為與目
    的行為之牽連關係，為裁判上一罪，原判決予以強行割裂，另行諭知罪刑，自有
    不當；(2)又被告癸○○、壬○○分持剪刀及牛排刀刺殺被害人，顯有傷害之直接
    故意，原判決竟認係不確定故意，亦有未合；(3)又原判決未在事實欄內明白認定
    扣案之水果刀、牛排刀、手套係被告等所有，致宣告沒收部分失其依據，亦有瑕
    疵。被告癸○○、壬○○、甲○○以量刑過重為由提起上訴，雖無理由，惟原判
    決既有可議，自屬無法維持，應由本院將原判決撤銷關於被告癸○○強盜及傷害
    部分、暨定應執行刑部分，及被告壬○○、甲○○部分撤銷，另為適法之諭知。
    爰審酌被告癸○○、壬○○、甲○○三人均素行不佳，犯罪後尚能坦承犯行，犯
    後態度尚佳，知所悔改，所得不多，及犯罪之手段等一切情狀，分別量處如主文
    第二、三項所示之刑。扣案之水果刀、牛排刀各一把、棉布手套一雙，係供犯罪
    所用之物，且分別為被告癸○○、壬○○所有，業據彼等於偵查中供明在卷，均
    依法宣告沒收。至被告癸○○持以強盜之剪刀一把，及被告癸○○、壬○○於附
    表編號七部分犯行所使用之繩索，並未扣案，且據被告等供承該剪刀已丟失（原
    審一卷第一六一頁）而滅失，又扣案之皮衣外套非供犯罪所用之物，均爰不另為
    沒收之諭知。
四、公訴意旨另以：被告癸○○涉有如附表編號一所示之強盜犯行。惟查，被告癸○○堅決否認其有參與附表編號一所示之強盜犯行，而證人丁○○於九十一年八月
    七日原審調查時到庭證稱：當天有二個人搶我，我先前確定的人是壬○○，另外
    一個人體形比較像在庭之甲○○，但我不確定是不是他，我對癸○○沒有印象等
    語，另被告甲○○於上開期日供陳：我有參與強盜丁○○該次犯行，該次癸○○
    沒有參與等語。綜上事證，本件尚屬不能證明被告癸○○有參與附表編號一所示
    之強盜犯罪，此外，復查無其他積極證據足認被告癸○○有參與該部分之強盜犯
    行，惟公訴人認此部分與前開論罪科刑部分有裁判上一罪關係，爰不另為無罪之
    諭知。
五、被告癸○○、壬○○二人如附表編號六之犯行部分，被告二人雖強盜被害人乙○○之提款卡並逼問得提款密碼，惟事後並未查得被告二人使用提款卡盜領款項之
    提款紀錄，而刑法第三百三十九條之二第一項之利用自動付款設備詐欺罪亦無處
    罰未遂犯之規定，尚無法證明被告癸○○、壬○○二人另犯有該條項罪嫌；又被
    告癸○○偽造文書部分，業據其於本院審理時撤回上訴；均併此記明。
據上論斷，應依刑事訴訟法第三百六十九條第一項前段、第三百六十四條、第二百九
十九條第一項前段、刑法第二十八條、第五十六條、第三百三十條第一項、第三百二
十一條第一項第三款、第四款、第二百七十七條第一項、第五十五條、第四十七條、
第三十八條第一項第二款，判決如主文。
本案經檢察官周志榮到庭執行職務。
中      華      民      國    九十二    年      一      月    二十八    日
                              臺灣高等法院刑事第二十三庭
                                  審判長法  官  宋      祺
                                        法  官  雷  雯  華
                                        法  官  陳  坤  地
右正本證明與原本無異。
如不服本判決應於收受送達後十日內向本院提出上訴書狀，其未敘述上訴之理由者並
得於提起上訴後十日內向本院補提理由書（均須按他造當事人之人數附繕本）。
                                        書記官  蔡  慧  娟
中      華      民      國    九十二    年      一      月    二十八    日
附錄：本判決論罪科刑法條全文
刑法第三百三十條第一項
犯強盜罪而有第三百二十一條第一項各款情形之一者，處七年以上上有期徒刑。
前項之未遂犯罰之。
刑法第二百七十七條第一項
傷害人之身體或健康者，處三年以下有期徒刑、拘役或一千元以下罰金。
犯前項之罪，因而致人於死者，處無期徒刑或七年以上有期徒刑，致重傷者，處三年
以上、十年以下有期徒刑。
附表：
┌──┬───┬───┬───┬───┬─────────────────┐
│編號│時  間│地點  │被害人│行為人│犯罪態樣及所得財物                │
├──┼───┼───┼───┼───┼─────────────────┤
│一  │91.3.7│台北縣│丁○○│壬○○│在三重市某處搭車後，駛至上開死巷內│
│    │凌晨一│三重市│      │甲○○│，由甲○○以左手勒住被害人頸部，右│
│    │時許  │成功路│      │      │手持刀抵住被害人頸部，壬○○持刀抵│
│    │      │二十巷│      │      │住被害人右腰部，並脅迫稱「如果被搜│
│    │      │十三號│      │      │到還有其他財物，就對你不客氣」等語│
│    │      │前    │      │      │，致使被害人不能抗拒，而交付財物，│
│    │      │      │      │      │並由壬○○搜取被害人身上及置物箱內│
│    │      │      │      │      │之財物，共計現金新台幣（下同）二千│
│    │      │      │      │      │餘元及行動電話乙支。              │
├──┼───┼───┼───┼───┼─────────────────┤
│二  │91.3.7│臺北市│丙○○│癸○○│在臺北市信義區「紐約紐約」購物商場│
│    │晚間八│南港區│      │壬○○│搭車，駛至上開地點，先由壬○○持刀│
│    │時許  │南深路│      │甲○○│抵住被害人頸部，在將被害人押往後座│
│    │      │七十六│      │      │由癸○○、壬○○分別持刀抵制，使其│
│    │      │號前  │      │      │不能抗拒後，劫取被害人之財物一萬五│
│    │      │      │      │      │千餘元，得手後由甲○○駕車駛至山豬│
│    │      │      │      │      │窟垃圾掩埋場附近，令被害人下車後，│
│    │      │      │      │      │將車駛至南港區○○街一九二巷底棄車│
│    │      │      │      │      │逃逸。                            │
├──┼───┼───┼───┼───┼─────────────────┤
│三  │91.3.1│臺北市│丑○○│癸○○│在臺北市○○路、永康街口搭車，駛至│
│    │2下午 │文山區│      │壬○○│上開地點，由癸○○以左手勒住被害人│
│    │三時二│指南路│      │      │頸部，右手持刀抵住被害人，致使其不│
│    │十分許│三段四│      │      │能抗拒，交付現金四千八百餘元，彼等│
│    │      │十巷二│      │      │再將被害人拘禁於後車廂，同時脅迫稱│
│    │      │十四之│      │      │「不准叫喊，否則連人帶車推入山下」│
│    │      │一號前│      │      │等語，在強取被害人至於車上之行動電│
│    │      │      │      │      │話乙支、及皮包乙只（內有存摺乙本、│
│    │      │      │      │      │身份證、駕照、行照、健保卡等物），│
│    │      │      │      │      │得手後將車駛至臺北市○○區○○路、│
│    │      │      │      │      │保儀路口棄車逃逸。                │
├──┼───┼───┼───┼───┼─────────────────┤
│四  │91.3.1│同右  │子○○│癸○○│在臺北市○○路光華商場搭車，駛至前│
│    │6下午 │      │      │壬○○│開地點後，由壬○○勒住被害人頸部並│
│    │四時三│      │      │      │持刀抵制，在將被害人拘禁於後車廂內│
│    │十分許│      │      │      │，使其不能抗拒，由癸○○強取被害人│
│    │      │      │      │      │之腰包乙只，內有現金四千四百餘元、│
│    │      │      │      │      │高速公路回數票七張、行動電話二支、│
│    │      │      │      │      │電池二只等物，得手後將車駛至臺北市│
│    │      │      │      │      │文山區萬芳七之一號汽車逃逸。      │
├──┼───┼───┼───┼───┼─────────────────┤
│五  │91.3.1│臺北市│庚○○│同右  │在臺北市○○○路、遼寧街口搭車，駛│
│    │7下午 │北投區│      │      │至上開地點，癸○○持剪刀佯稱下車便│
│    │四時三│紗帽路│      │      │尿繞至駕駛座門旁，由壬○○在後座持│
│    │十分許│三十八│      │      │牛排刀抵制被害人頸部，使其不能抗拒│
│    │      │之七號│      │      │，而交付腰包內之財物現金六千餘元及│
│    │      │前    │      │      │行動電話乙支，被害人再上衣口袋內之│
│    │      │      │      │      │現金時，趁隙下車逃逸，癸○○、黃志│
│    │      │      │      │      │塘為阻止庚○○逃離繼續實施強盜，由│
│    │      │      │      │      │癸○○持剪刀基於傷害之犯意刺被害人│
│    │      │      │      │      │未果，二人發生激烈拉扯，壬○○持牛│
│    │      │      │      │      │排刀下車基於傷害犯意刺殺被害人背部│
│    │      │      │      │      │一刀，致被害人背部受有二×一公分之│
│    │      │      │      │      │穿刺傷乙處，被害人旋自山谷跳下逃脫│
│    │      │      │      │      │，癸○○二人將車駛至臺北市士林區中│
│    │      │      │      │      │山北路二一九巷棄車逃逸。          │
├──┼───┼───┼───┼───┼─────────────────┤
│六  │91.3.1│臺北市│乙○○│癸○○│在臺北市○○○路、復興南路口搭車，│
│    │9中午 │文山區│      │壬○○│駛至上開地點，由癸○○勒住被害人頸│
│    │十二時│指南路│      │      │部及持刀抵住其頸部，壬○○持刀抵制│
│    │許    │三段四│      │      │被害人腹部，致使被害人不能抗拒，而│
│    │      │十巷二│      │      │交付現金一千八百五十元、行動電話乙│
│    │      │十四之│      │      │支、及提款卡乙張，並脅迫被害人供出│
│    │      │一號  │      │      │提款卡密碼，再將被害人拘禁於後車廂│
│    │      │      │      │      │內。嗣被害人於路口紅燈時趁機脫逃，│
│    │      │      │      │      │癸○○等則在臺北市文山區不詳地點棄│
│    │      │      │      │      │車逃逸。                          │
├──┼───┼───┼───┼───┼─────────────────┤
│七  │91.3.2│臺北市│戊○○│癸○○│在臺北市○○○路、館前路口搭車，駛│
│    │4中午 │北投區│      │壬○○│至上開地點，由癸○○勒住被害人頸部│
│    │十一時│紗帽路│      │      │並持刀抵制其頸部，壬○○持刀乙繩索│
│    │許    │三十八│      │      │綑綁被害人雙手，致使其不能抗拒，而│
│    │      │之七號│      │      │強取現金一千二百元、行動電話乙支、│
│    │      │前    │      │      │戒指乙枚，再將被害人拘禁於後車廂內│
│    │      │      │      │      │，將車駛至臺北市士林區○○○路○段│
│    │      │      │      │      │十四巷七號前棄車逃逸。            │
├──┼───┼───┼───┼───┼─────────────────┤
│八  │91.3.2│臺北市│己○○│癸○○│由壬○○在臺北市○○街搭車，至漢口│
│    │4晚間 │內湖區│      │壬○○│街、中華路口搭載癸○○，駛至上開地│
│    │八時許│安康路│      │      │點，由壬○○持刀抵制被害人頸部，使│
│    │      │一０六│      │      │其不能抗拒，癸○○持刀強取現金約一│
│    │      │巷三十│      │      │千四百元、及行動電話乙支。得手後令│
│    │      │七號對│      │      │被害人留於原地，將車駛至臺北市仁愛│
│    │      │面重劃│      │      │路三段五十一巷口棄車逃逸。        │
│    │      │區空地│      │      │                                  │
├──┼───┼───┼───┼───┼─────────────────┤
│九  │91.3.2│臺北市│辛○○│癸○○│攜帶牛排刀、水果刀各乙把、及棉布手│
│    │5下午 │文山區│      │壬○○│套乙雙，在臺北市○○○路新光三越百│
│    │四時三│指南路│      │      │貨公司前搭車，駛至上開地點，預備強│
│    │十分許│四段四│      │      │盜財物。抵達後，尚未著手強盜，即為│
│    │      │十巷二│      │      │埋伏之警員查獲。                  │
│    │      │十四之│      │      │                                  │
│    │      │一號前│      │      │                                  │
└──┴───┴───┴───┴───┴─────────────────┘


司法院資訊處製作；財團法人民間司法改革基金會備份。
